【裁判字號】    99,易,1607
【裁判日期】    991013
【裁判案由】    詐欺
【裁判全文】
臺灣高雄地方法院刑事判決              99年度易字第1607號
公  訴  人  臺灣高雄地方法院檢察署檢察官
被      告  庚○○
上列被告因詐欺案件，經檢察官提起公訴（99年度偵字第2610號
、第3553號、第9022號、第10443 號、第10969 號、11829 號）
及移送併辦（99年度偵字第15733 號），被告就被訴事實為有罪
之陳述，經本院合議庭裁定由受命法官獨任進行簡式審判程序，
本院判決如下：
    主  文
庚○○幫助犯詐欺取財罪，處有期徒刑月，如易科罰金，以新
臺幣壹仟元折算壹日。
    犯罪事實及理由
一、犯罪事實：庚○○明知社會上層出不窮之詐騙集團或不法份
    子，或為掩飾其不法行徑，或為隱匿其不法所得，或為逃避
    追查，常蒐購並使用他人帳戶進行存提款與轉帳等行為，可
    以預見一般取得他人帳戶使用之行徑，常與行財產犯罪所需
    有密切關聯，竟以縱使他人持其申設之金融帳戶做為詐騙之
    工具，亦不違反其本意，仍基於幫助詐欺取財之不確定故意
    ，於民國98年9 月中旬某日，在高雄市○○路與龍德路口，
    將其於98年9 月9 日所申辦之渣打國際商業銀行股份有限公
    司（下稱渣打銀行）七賢分行帳號000-0000000000000000
    號帳戶之存摺、提款卡（含密碼），交付予姓名年籍不詳、
    綽號「小劉」之詐騙集團成員使用。而「小劉」及其所屬詐
    騙集團成員，共同基於意圖為自己不法所有之犯意聯絡，旋
    於98年9 月中旬及下旬，陸續在「露天拍賣」、「雅虎奇摩
    」網站上刊登拍賣附表所示商品之假廣告。嗣附表所示之丁○○、己○○、甲○、丙○○、辛○○、乙○○、廖承嫻等
    人見該等廣告，均誤認對方有出賣商品之真意而陷於錯誤，
    遂於下標後，依對方之指示於附表所示之時間，匯款附表所
    示之金額至庚○○上開渣打銀行七賢分行帳戶內，旋遭詐欺
    集團成員提領一空。嗣因丁○○等人事後均未收得商品，方
    知受騙並報警處理，經警循線追查後，始知悉上情。
二、認定事實所憑之證據名稱：
  (一)被告庚○○於本院審理時之自白（見院二卷第21頁正面、第
    31頁反面、第32頁正面）。
  (二)證人（即渣打銀行職員）謝宗佑於警詢中之證述（見警二卷
    第5 、6 頁）、證人即被害人丁○○於警詢、偵訊之證述（
    見警二卷第7 頁、偵八卷第41、42頁）、證人即被害人己○○於警詢中之證述（見偵六卷第5 至7 頁）、證人即被害人
    甲○於警詢中之證述（見偵一卷第2 頁反面、第3 頁正面）
    、證人即被害人丙○○於警詢、偵訊之證述（見偵四卷第4
    、5 頁、第35頁）、證人即被害人辛○○於警詢中之證述（
    見偵七卷第7 頁）、證人即被害人乙○○於警詢中之證述（
    見警一卷第1 頁反面、第2 頁正面）、證人即被害人廖承嫻
    於警詢中之證述（見警一卷第2 頁反面、第3 頁）。
  (三)中國信託員林分行帳號000000000000號存款存摺封面及內頁
    資料影本1 紙（見警二卷第9 、10頁）、拍賣得標通知信2
    紙（見警二卷第11、12頁）、內政部警政署反詐騙案件紀錄
    表、彰化縣警察局北斗分局成功派出所受理詐騙帳戶通報警
    示簡便格式表各1 份（見警二卷第13至15頁）。
  (四)己○○之郵政存簿儲金簿封面及內頁資料、郵政國內匯款執
    據各1 紙（見偵六卷第8 至10頁）、露天拍賣得標通知信數
    紙（見偵六卷第26至30頁）、內政部警政署反詐騙案件紀錄
    表、臺北市政府警察局松山分局中崙派出所受理詐騙帳戶通
    報警示簡便格式表、受理刑事案件報案三聯單、受理各類案
    件紀錄表各1 份（見偵六卷第35至41頁）。
  (五)內政部警政署反詐騙案件紀錄表、臺北市政府警察局松山分
    局東社派出所受理詐騙帳戶通報警示簡便格式表、受理刑事
    案件報案三聯單各1 份（見偵一卷第3 頁反面至第5 頁）、
    臺灣銀行網路銀行交易明細表1 紙（見偵一卷第5 頁反面）
    、拍賣得標通知信3 紙（見偵一卷第6 頁反面、第7 頁）。
  (六)國泰世華銀行客戶交易明細表1 紙（見偵四卷第6 頁）、拍
    賣得標通知信1 紙（見偵四卷第29頁）、內政部警政署反詐
    騙諮詢專線紀錄表、臺北縣警察局淡水分局水碓派出所受理
    詐騙帳戶通報警示簡便格式表各1 份（見偵四卷第30、31頁
    ）。
  (七)國泰世華銀行MYATM 金融卡- 非約定帳戶轉帳服務訊息通知
    1 紙（見偵七卷第14頁）、露天拍賣得標通知信數紙（見偵
    七卷第16至22頁）。
  (八)內政部警政署反詐騙案件紀錄表、臺北市政府警察局大安分
    局新生南路派出所受理各類案件紀錄表、受理刑事案件報案
    三聯單、受理詐騙帳戶通報警示簡便格式表各1 份（見警一
    卷第16頁反面至18頁反面）、拍賣得標通知信1 份（見警一
    卷第19頁）、匯豐銀行交易明細1 紙（見警一卷第20頁）、
    本院辦理刑事案件電話紀錄查詢表1 紙、活期性存款結清帳
    戶明細查詢資料1 份（內容略以：被害人乙○○所匯477 元
    經扣除轉帳手續費17元，匯入被告帳戶金額為460 元，就是
    明細查詢的最後1 筆等情，見院二卷第16至18頁）。
  (九)內政部警政署反詐騙諮詢專線紀錄表、臺中市警察局第五分
    局水湳派出所受理詐騙帳戶通報警示簡便格式表、受理各類
    案件紀錄表、受理刑事案件報案三聯單各1 份（見警一卷第
    9 頁反面至第11頁、第14頁反面）、交易明細1 紙及國泰世
    華銀行封面及帳戶內頁資料各1 紙（見警一卷第12頁、第13
    頁反面）、拍賣得標通知信2 紙（見警一卷第11頁反面、第
    13 頁 正面）。
  (十)渣打國際商業銀行股份有限公司七賢分行98年12月30日函及
    隨函所附開戶資料、對帳單等各1 份（見警一卷第4 頁反面
    至第7 頁反面）。
三、按刑法上之幫助犯，係以幫助之意思，對於正犯資以助力，
    而未參與實施犯罪之行為者而言（最高法院49年台上字第77
    號判例意旨參照）。是以，如未參與實施犯罪構成要件之行
    為，且係出於幫助之意思提供助力，即屬幫助犯，而非共同
    正犯。本案被告基於幫助之故意，提供其金融帳戶之存摺等
    物給自稱「小劉」之詐騙集團成員使用，雖然使得該詐騙集
    團成員得共同基於詐欺取財之犯意聯絡，向附表所示被害人
    丁○○等人詐取財物，並以被告所提供之上開銀行金融帳戶
    供作指定匯款之帳戶，規避檢警機關之追緝，以遂行詐欺取
    財之犯行，然被告提供帳戶供人使用之行為，並不等同於向
    附表所示被害人丁○○等人施以欺罔之詐術行為，且亦無證
    據證明被告有參與詐欺取財犯行之構成要件行為，衡諸前揭
    說明，自應論以幫助犯。
四、核被告所為，均係犯刑法第30條第1 項、第339 條第1 項之
    幫助詐欺取財罪。被告以幫助故意，實施構成要件以外之行
    為，係幫助犯，衡諸其犯罪情節，爰依刑法第30條第2 項規
    定，減輕其刑。又被告以一個提供渣打銀行七賢分行帳戶存
    摺等物給他人之幫助行為，致如附表所示被害人丁○○等人
    受騙損失財物，係一行為觸犯數罪名，為想像競合犯，應依
    刑法第55條之規定，從一重處斷（臺灣高等法院暨所屬法院
    96年法律座談會刑事類提案第7 號研討結果參照）。另移送
    併辦部分之被告犯行，雖未據公訴人起訴，然與公訴人起訴
    部分有想像競合裁判上一罪關係，當為起訴效力所及，本院
    自應一併審理，附此敘明。爰審酌被告將其金融帳戶資料提
    供他人使用，使詐欺集團藉此方式，輕易於詐欺後取得財物
    ，致檢警難以追緝，助長詐欺之犯罪風氣，並因而致附表所
    示被害人丁○○等人分別受騙損失如附表所載金錢，行為殊
    不可取。兼衡以被告犯後於本院審理時已知錯認罪坦承犯行
    ，及被告犯罪之手段、素行、智識程度（國中畢業）、生活
    狀況暨檢察官對本案科刑範圍之意見（有期徒刑3 月）等一
    切情狀，量處如主文所示之刑，並諭知如主文所示之易科罰
    金折算標準，以資懲儆。
據上論斷，應依刑事訴訟法第273 條之1 第1 項、第284 條之1
、第299 條第1 項前段、第310 條之2 、第454 條第1 項，刑法
第30條第1 項前段、第2 項、第339 條第1 項、第55條、第41條
第1 項前段，刑法施行法第1 條之1 ，判決如主文。
本案經檢察官戊○○到庭執行職務。
中    華    民    國    99    年    10    月    13    日
                  刑事第五庭  法  官  林永村
以上正本係照原本作成。
如不服本判決應於收受本判決後10日內向本院提出上訴書狀，並
應敘述具體理由，如未敘述上訴理由者，應於上訴期間屆滿後20
日內補提理由書狀於本院（均須按他造當事人之人數附繕本）「
切勿逕送上級法院」。
中    華    民    國     99   年   10     月    13    日
                              書記官  王珮樺
附表：
┌──┬─────┬──────┬───┬────┬─────┐
│編號│ 匯款時間 │  匯款地點  │被害人│匯款至羅│備註：購買│
│    │          │            │      │朝吉帳戶│物品      │
│    │          │            │      │之金額（│          │
│    │          │            │      │新台幣）│          │
├──┼─────┼──────┼───┼────┼─────┤
│ 1  │98年9 月19│彰化地區某處│丁○○│560元   │「華新MOTE│
│    │日13時30分│            │      │        │X 摩戴舒鑽│
│    │許        │            │      │        │石型」兒童│
│    │          │            │      │        │口罩      │
├──┼─────┼──────┼───┼────┼─────┤
│ 2  │98年9 月19│台北市松山區│己○○│18,000元│兒童口罩  │
│    │日19時許  │八德路3 段74│      │        │          │
│    │          │巷86號5 樓（│      │        │          │
│    │          │網路轉帳）  │      │        │          │
├──┼─────┼──────┼───┼────┼─────┤
│ 3  │98年9 月20│台北市松山區│甲○  │1,000元 │「華新MOTE│
│    │日23時30分│光復北路155 │      │        │X 摩戴舒平│
│    │許        │巷7號2樓    │      │        │面型」兒童│
│    │          │（網路轉帳）│      │        │口罩      │
├──┼─────┼──────┼───┼────┼─────┤
│ 4  │98年9 月21│台北縣淡水鎮│丙○○│4,440元 │「卡洛塔妮│
│    │日12時28分│大忠街43號  │      │        │幼兒羊奶粉│
│    │許        │ATM         │      │        │」        │
├──┼─────┼──────┼───┼────┼─────┤
│ 5  │98年9 月21│台北縣中和市│辛○○│6,000元 │「卡洛塔妮│
│    │日15時44分│水源路7巷29 │      │        │幼兒羊奶粉│
│    │許        │號2樓       │      │        │」        │
├──┼─────┼──────┼───┼────┼─────┤
│ 6  │98年9月22 │台北地區某處│乙○○│460 元（│女用化妝品│
│    │日23時23分│            │      │起訴書誤│          │
│    │許        │            │      │載為42,5│          │
│    │          │            │      │55元，業│          │
│    │          │            │      │經檢察官│          │
│    │          │            │      │於本院審│          │
│    │          │            │      │理時予以│          │
│    │          │            │      │更正。另│          │
│    │          │            │      │乙○○所│          │
│    │          │            │      │匯477 元│          │
│    │          │            │      │經扣除轉│          │
│    │          │            │      │帳手續費│          │
│    │          │            │      │17元，故│          │
│    │          │            │      │匯入羅朝│          │
│    │          │            │      │吉帳戶內│          │
│    │          │            │      │之金額為│          │
│    │          │            │      │460 元）│          │
├──┼─────┼──────┼───┼────┼─────┤
│ 7  │98年9 月21│台中市北屯區│廖承嫻│2,600 元│保養品    │
│    │日22時33分│平德路140 號│      │        │          │
│    │許        │4 樓之2     │      │        │          │
└──┴─────┴──────┴───┴────┴─────┘
附錄本判決論罪科刑法條：
中華民國刑法第30條
幫助他人實行犯罪行為者，為幫助犯。雖他人不知幫助之情者，
亦同。
幫助犯之處罰，得按正犯之刑減輕之。
中華民國刑法第339 條
（普通詐欺罪）
意圖為自己或第三人不法之所有，以詐術使人將本人或第三人之
物交付者，處5 年以下有期徒刑、拘役或科或併科1 千元以下罰
金。
以前項方法得財產上不法之利益或使第三人得之者，亦同。
前二項之未遂犯罰之。
附錄本判決論罪科刑法條：

司法院資訊處製作；財團法人民間司法改革基金會備份。
